臺灣臺北地方法院刑事判決　　　　　　　100年度訴字第555號
公　訴　人　臺灣臺北地方法院檢察署檢察官
被　　　告　韓承吾
上列被告因違反毒品危害防制條例案件，經檢察官提起公訴（10
0年度撤緩偵字第120號），因被告於準備程序中就被訴事實為有
罪之陳述，經本院合議庭裁定改用簡式審判程序，茲判決如下：
    主  文
韓承吾施用第一級毒品，處有期徒刑陸月，如易科罰金，以新臺
幣壹仟元折算壹日。緩刑肆年，緩刑期間付保護管束，並應依執
行檢察官之命令，向指定符合以反毒為公益目的之機構或團體提
供貳佰小時之義務勞務。
    事  實
一、韓承吾明知古柯鹼係經我國主管機關列管之第一級毒品，不
    得擅自持有或施用，竟基於施用第一級毒品古柯鹼之犯意，
    於民國98年4月間某日，在臺北市中山區○○○路某酒店內
    ，施用第一級毒品古柯鹼1次。嗣於98年6月6日11時許，經
    臺灣臺北地方法院檢察署檢察官當庭採取其毛髮送驗後，結
    果檢出含古柯鹼成分，始悉上情。
二、案經臺灣臺北地方法院檢察署檢察官自動簽分偵查起訴。
    理  由
一、本件被告韓承吾所犯施用第一級毒品罪，係死刑、無期徒刑
    、最輕本刑為3年以上有期徒刑以外之罪，亦非高等法院管
    轄之第一審案件，於本院準備程序進行中，被告先就被訴事
    實為有罪之陳述，經告知被告簡式審判程序之旨，並聽取公
    訴人及被告之意見後，本院合議庭裁定由受命法官進行簡式
    審判程序，是本件之證據調查，依刑事訴訟法第273條之2規
    定，不受同法第159條第1項、第161條之2、第161條之3、第
    163條之1及第164條至第170條規定之限制，合先敘明。
二、上揭犯罪事實，業據被告於本院審理中坦承不諱，而自被告
    身上所採得之毛髮經送請法務部法醫研究所以液相層析離子
    阱質譜定性分析法及液相層析三段四極柱質譜定量分析法檢
    驗後，結果檢出含古柯鹼成分，有該所98年6月19日法醫毒
    字第0980002852號函、98年10月2日法醫毒字第0980004837
    號函各1紙在卷為佐，可資補強被告上開任意性之自白，應
    認與事實相符。再查，97年4月30日修正公布之毒品危害防
    制條例第24條第1項規定：「本法第20條第1項之程序，於檢
    察官先依刑事訴訟法第253條之1第1項、第253條之2之規定
    ，為附命完成戒癮治療之緩起訴處分時，不適用之。」，對
    於「初犯」及「5年後再犯」毒癮治療方式，採行「觀察、
    勒戒」與「緩起訴之戒癮治療」並行之雙軌模式，是有關施
    用第一、二級毒品案件，經檢察官為附命完成戒癮治療之緩
    起訴處分時，既不適用毒品危害防制條例第20條第1項裁定
    令被告觀察、勒戒之規定，則嗣後被告違反原緩起訴處分所
    附之條件，該緩起訴處分經撤銷時，如認有犯罪嫌疑時，依
    同條第2項規定，應提起公訴或聲請簡易判決處刑，殊無再
    適用上開規定聲請法院裁定送觀察、勒戒之餘地（最高法院
    100年度台非字第51號判決、同院100年度第1次刑事庭會議
    決議意旨參照）。查被告雖未曾因施用毒品案件，受法院裁
    定令入勒戒處所執行觀察、勒戒，惟本案曾經臺灣臺北地方
    法院檢察署檢察官以98年度毒偵字第3443號為緩起訴處分確
    定，緩起訴期間為2年，自99年3月17日至101年3月16日，被
    告並應遵守緩起訴條件完成戒癮治療，被告於緩起訴期間內
    ，於99年9月至12月連續4個月全月未到診接受戒癮治療，亦
    未於99年9月16日、10月21日、12月16日等日，遵期至臺灣
    臺北地方法院檢察署觀護人室接受尿液採驗，而未履行緩起
    訴處分之條件，經該署檢察官以100年度撤緩字第34號撤銷
    緩起訴處分確定等情，有臺灣高等法院被告前案紀錄表、緩
    起訴處分書、臺北市立聯合醫院松德院區成癮防治科毒品緩
    起訴戒癮治療醫療報表、告誡書函、撤銷緩起訴處分書等在
    卷可稽，揆諸前揭說明，檢察官依法起訴，於法無違。綜上
    所述，本件事證明確，被告犯行洵堪認定，應予依法論科。
三、核被告所為，係犯毒品危害防制條例第10條第1項之施用第
    一級毒品罪。被告施用第一級毒品前持有第一級毒品之低度
    行為應為施用之高度行為所吸收，不另論罪。爰審酌被告所
    為施用毒品犯行，係屬戕害自身健康之行為，且其犯罪後已
    坦承犯行，態度尚佳，又遭查獲施用次數只有1次，暨其犯
    罪動機、目的、手段、生活狀況、智識程度及檢察官當庭求
    刑意見等一切情狀，量處如主文所示之刑，並諭知易科罰金
    之折算標準。末查，被告前於85年間因侵占案件經臺灣板橋
    地方法院以85年度訴字第1738號判處有期徒刑7月，緩刑3年
    確定，緩刑期滿未經撤銷，其刑之宣告失其效力，有上開前
    案紀錄表在卷可參，認為未曾因故意犯罪受有期徒刑以上刑
    之宣告，本件一時難拒誘惑，短於思慮，而施用毒品，致罹
    刑典，犯後均坦承犯行，認有悔意，經此次起訴、科刑教訓
    後，應知所警惕，而無再犯之虞；又其為初次施用毒品之人
    ，前經檢察官命為緩起訴處分期間，雖因未定期赴機構接受
    戒癮治療處分之條件逾3次，始遭撤銷緩起訴，惟其於99 年
    3月17日起之1年緩起訴期間開始前半年尚有遵循規定，迄至
    99 年9月起始違反上開規定，另據其於審判中自述，係因連
    續遭逢事業低潮或財務變故打擊致情緒重創低落，自我封閉
    ，足不出戶所致，並非自始即無視戒癮治療之處分，此情與
    一般經觀察勒戒或強制戒治之保安處分程序，仍無法戒除毒
    癮，再次施用毒品之吸毒犯罪有別，且施用毒品罪質對社會
    所造成之損害尚非直接，另考量對被告施以監禁自由刑，無
    論就應報或預防觀點，尚乏實益，為濟短期自由刑之弊，本
    院認對其所宣告之刑，以暫不執行為適當，依刑法第74條第
    1 項第1款規定，宣告緩刑4年，以啟自新。為期被告於緩刑
    期間內，深知戒惕，避免再蹈法網，且導正並確保其應拒卻
    接觸、施用毒品之觀念，爰併宣告其應於緩刑期間內付保護
    管束，並應向執行檢察官指定以反毒為宗旨之公益機構或團
    體提供200小時之義務勞務。倘被告於本案緩刑期間，違反
    上開所定負擔情節重大，足認原宣告之緩刑難收其預期效果
    ，而有執行刑罰之必要，得撤銷其緩刑之宣告，併予敘明。
據上論斷，應依刑事訴訟法第273條之1第1項、第299條第1項前
段，毒品危害防制條例第10條第1項，刑法第11條前段、第41條
第1項前段、第74條第1項第1款、第2項第5款、第93條第1項第2
款，判決如主文。
本案經檢察官趙雪瑛到庭執行職務。
中    華    民    國    100   年     6    月    16    日
                  刑事第十三庭  法  官  林瑋桓
以上正本證明與原本無異。
如不服本判決應於收受送達後10日內向本院提出上訴書狀，並應
敘述具體理由；其未敘述上訴理由者，應於上訴期間屆滿後20日
內向本院補提理由書（均須按他造當事人之人數附繕本）「切勿
逕送上級法院」。
                                書記官  鄭伊芸
中    華    民    國    100   年     6    月    16    日
附錄本案論罪科刑法條：
毒品危害防制條例第10條
施用第一級毒品者，處 6 月以上 5 年以下有期徒刑。
施用第二級毒品者，處 3 年以下有期徒刑。